臺灣高等法院臺南分院刑事判決
                                    110年度上訴字第418號
上  訴  人  
即  被  告  吳文正


選任辯護人  郭芸言律師
            王聖傑律師
上列上訴人因違反毒品危害防制條例案件，不服臺灣嘉義地方法
院108年度訴字第609號中華民國110年1月27日第一審判決（起訴
案號：臺灣嘉義地方檢察署108年度偵字第6181號、第6725號）
，提起上訴，本院判決如下：
    主  文
上訴駁回。
    事實及理由
壹、犯罪事實：
一、吳文正明知甲基安非他命係毒品危害防制條例第2條第2項第
    2款規定所管制之第二級毒品，依法不得持有、販賣，竟意
    圖營利，基於販賣第二級毒品之各別犯意，以其所有之門號
    0000000000行動電話作為聯絡工具，於如附表編號1至3所示
    之聯絡時間通話聯繫後，分別於如附表編號1至3所示之交易
    時間、地點，以如附表編號1至3所示之交易方式，販賣甲基
    安非他命予邱盛國2次、黃裕元1次。
二、嗣經警以臺灣嘉義地方法院108年聲監字第123號、108年聲
    監續字第180號通訊監察書，對吳文正所持用門號000000000
    0行動電話實施通訊監察，吳文正並於偵查中主動交付門號0
    000000000行動電話1支（含SIM卡1張）為警查扣，因而查悉
    上情。
貳、認定犯罪事實所憑之證據及理由：
一、證據能力部分：
    本判決所引用為判斷基礎之下列證據，關於被告以外之人於
    審判外陳述之傳聞供述證據，檢察官、被告及選任辯護人於
    本院均同意作為證據使用，或知有傳聞證據之情形而未於言
    詞辯論終結前聲明異議（見本院卷2第152-153頁），本院審
    酌該等證據作成時之情況，認為適當，均具有證據能力。
二、證明力部分：
  ㈠上開犯罪事實，業據被告於警詢、偵查、原審及本院審理時
    坦承不諱（見警1卷第7-8、22-23頁、偵1卷第15-16頁、原
    審卷5第216-217頁、卷6第36-37頁、本院卷1第15、195頁）
    ，核與證人邱盛國、黃裕元之證述（見警1卷第38-40、52-5
    3頁、偵1卷第47-48、69-70頁、偵3卷第387頁）相符，並有
    指認交易地點照片（見警1卷第33、61頁）、臺灣嘉義地方
    法院108年聲監字第123號、108年聲監續字第180號通訊監察
    書及通訊監察譯文（見警1卷第45-46、59頁、警2卷第61-62
    、64-65頁、原審卷4第123-134頁）、搜索扣押筆錄及扣押
    物品目錄表（見警1卷第73-81頁）附卷可稽。被告上開任意
    性自白，核與客觀事實相符，堪以採信。
  ㈡按我國查緝毒品交易之執法甚嚴，對於販賣毒品罪科以重度
    刑責。販賣甲基安非他命係違法行為，非可公然為之，亦無
    公定價格，且容易分裝、增減份量，而買賣之價格，可能隨
    時依交易雙方關係之深淺、購毒者之資力、需求量及對行情
    之認知、毒品來源是否充裕、查緝是否嚴謹、購毒者被查獲
    後供出購買對象之可能風險等情形，而異其標準，非可一概
    而論，從而販賣之利得，除被告就販賣之價量俱臻明確供述
    外，委難察得實情，然販賣之人從價差或量差中牟利之方式
    雖異，其意圖營利之販賣行為則無二致。毒品危害防制條例
    所處罰之「販賣」毒品罪，所著重者為在主觀上有藉以牟利
    之惡性，及對毒品之擴散具有較有償或無償轉讓行為更嚴重
    之危害性，行為人營利之意圖係從客觀之社會環境、情況及
    證人、物證等資料，依據證據法則綜合研判認定；衡諸毒品
    甲基安非他命量微價高，且為政府查緝之違禁物，販賣第二
    級毒品罪屬重罪，凡販賣毒品者，茍無利益可圖，應無甘冒
    被他人供出來源或遭檢警查緝法辦之危險而平價供應無何交
    情可言之他人施用之理，因此其販入之價格必較出售之價格
    低廉，或以同一價格販賣而減少毒品之份量，而有從中賺取
    買賣價差牟利之意圖及事實，應屬合理之認定。經查：被告
    已陳明其販賣毒品都是為賺取毒品施用（見本院卷1第196頁
    ），則被告販賣甲基安非他命具有營利之意圖，應堪認定。
三、綜上所述，本件事證明確，被告上開犯行，足以認定，應依
    法論科。
參、論罪科刑及維持原判決之理由：
一、新舊法比較：
    被告行為後，毒品危害防制條例第4 條第2 項、第17條第2
    項之修正規定，已於109 年1 月15日總統公布後之6 個月即
    109 年7 月15日施行：
　㈠修正前毒品危害防制條例第4 條第2 項規定：「製造、運輸
    、販賣第二級毒品者，處無期徒刑或7年以上有期徒刑，得
    併科新臺幣1千萬元以下罰金。」，修正後之規定為：「製
    造、運輸、販賣第二級毒品者，處無期徒刑或10年以上有期
    徒刑，得併科新臺幣1千5百萬元以下罰金。」，修正後之規
    定將法定刑及罰金刑提高，對被告顯較為不利，依刑法第2 
    條第1 項前段規定，自應適用被告行為時即修正前之規定對
    被告論罪科刑。
　㈡修正前毒品危害防制條例第17條第2項規定：「犯第4條至第8
    條之罪於偵查及審判中均自白者，減輕其刑。」，修正後則
    規定：「犯第4條至第8條之罪於偵查及歷次審判中均自白者
    ，減輕其刑。」，該條項修正後，被告需於歷次事實審於最
    後言詞辯論終結時，均為自白之陳述始得減輕其刑，是經比
    較新舊法，修正後之規定並未較有利於被告，依刑法第2 條
    第1項前段之規定，應適用被告行為時即修正前毒品危害防
    制條例之規定論處。
二、核被告所為，均係犯修正前毒品危害防制條例第4條第2項之
    販賣第二級毒品罪。被告非法持有第二級毒品甲基安非他命
    之低度行為，均為其販賣之高度行為所吸收，不另論罪。
三、被告所犯上開三罪間，犯意各別，行為互異，應予分論併罰
    之。
四、按毒品危害防制條例第17條第2項規定：「犯第4條至第8條
    之罪於偵查及審判中均自白者，減輕其刑」。經查：被告就
    販賣甲基安非他命之犯行，於警詢、偵查、原審及本院審理
    時皆自白犯行，均應依毒品危害防制條例第17條第2項規定
    ，各減輕其刑。
五、按刑法第59條規定之酌量減輕其刑，必須犯罪另有特殊之原
    因與環境，在客觀上足以引起一般同情，認為即使予以宣告
    法定最低度刑，猶嫌過重者，始有其適用。此所謂法定最低
    度刑，固包括法定最低本刑；惟遇有其他法定減輕之事由者
    ，則應係指適用其他法定減輕事由減輕其刑後之最低度刑而
    言。倘被告別有法定減輕事由者，應先適用法定減輕事由減
    輕其刑後，猶認其犯罪之情狀顯可憫恕，即使科以該減輕後
    之最低度刑仍嫌過重者，始得適用刑法第59條規定酌量減輕
    其刑。經查：本案被告明知第二級毒品依法不得販賣，仍無
    視於國家杜絕毒品犯罪之禁令販賣甲基安非他命，業已造成
    社會治安重大影響，又被告所犯販賣第二級毒品罪，其法定
    刑為無期徒刑或7 年以上有期徒刑，況被告經前開偵、審自
    白之減刑事由減輕其刑後，所涉販賣第二級毒品罪之法定刑
    均已大幅減輕，即無情輕法重之情形，衡情並無何等足以引
    起一般同情之客觀情狀，故本院認其等販賣第二級毒品犯行
    並無適用刑法第59條規定酌減其刑之餘地。辯護人請求依刑
    法第59條之規定再予酌減其刑，並無可採。
六、按毒品危害防制條例第17條第1項關於犯同條例第4條至第8
    條、第10條或第11條之罪，供出毒品來源，因而查獲其他正
    犯或共犯者，減輕或免除其刑之規定，目的係鼓勵犯上開各
    罪者勇於供出毒品來源，以遏止毒品之氾濫擴散，固不以事
    實審法院審理時，其所供出且經偵查機關提起公訴之毒品來
    源者業經法院判處罪刑為必要。但在事實審法院審理時，如
    其所供出毒品來源之對象，已經法院以不能證明其有販賣或
    提供毒品予他人之事實而諭知無罪確定者，則被告所供出之
    人，既不能證明係其毒品來源，即與未經供出毒品來源無異
    ，從而其所為自難認已達遏止毒品氾濫擴散之目的，即與上
    開減免其刑規定之要件不合（最高法院110年台上字第564號
    判決意旨參照）。經查：本件被告固於警詢指稱其販賣毒品
    之來源為鄂淑貞，並經檢察官就鄂淑貞販賣甲基安非他命予
    被告之犯行提起公訴，惟經原審與本案合併審理後，就鄂淑
    貞此部分販賣第二級毒品犯行不能證明而判決無罪確定，有
    原審判決書附卷可憑（見本院卷1第33-79頁），準此，既無
    法證明鄂淑貞為被告之毒品來源，實無從依毒品危害防制條
    例第17條第1項之規定減輕其刑。
七、維持原判決之理由：
　㈠原審依前揭事證，適用毒品危害防制條例第4條第2項（修正
    前）、第17條第2項（修正前）、第19條第1項、刑法第2條
    第1項前段、第11條、第51條第5款、第38條之1第1項前段、
    第3項之規定，並審酌被告明知毒品為國家嚴加查緝物品，
    仍鋌而走險，無視於國家杜絕毒品危害之禁令，不思以正當
    途徑獲取財物，為一己之私利，竟以販賣甲基安非他命圖不
    法所得，足以使購買施用者導致生理及心理毒害，助長毒品
    之氾濫，不僅戕害國民身心健康，更使毒品擴散流布，亦危
    害社會治安，並衡酌被告坦承犯行，態度良好，其犯罪毒品
    所得，金額非鉅，獲利亦甚微，暨被告自陳國中畢業之智識
    程度、目前打零工、離婚、與母親、妹妹、兒子同住等一切
    情狀，就被告犯行，分別量處如附表所示之刑，並定應執行
    有期徒刑3年10月；另就扣案之門號0000000000行動電話1支
    ，認係被告所有供販賣毒品所用之物，應依毒品危害防制條
    例第19條第1項規定宣告沒收，各次販賣毒品所得應依刑法
    第38條之1第1項前段、第3項規定諭知沒收，於全部或一部
    不能沒收或不宜執行沒收時，追徵其價額。
　㈡經核原判決認事用法並無違誤，量刑亦稱允當。被告上訴意
    旨仍指摘原判決量刑過重，惟按，量刑之輕重，屬事實審法
    院得依職權自由裁量之事項，苟已斟酌刑法第57條各款所列
    情狀，而未逾越法定刑度，不得遽指為違法。原審法院所量
    處被告刑責，已審酌被告犯罪所生危害、犯罪情狀、智識程
    度、家庭狀況及犯罪後態度等一切情狀，於法定刑度內妥為
    裁量，並無不當或違法之情形，復與比例原則、平等原則、
    罪責相當原則相合。是被告上訴為無理由，應予駁回。　　
肆、應適用之法條：
    刑事訴訟法第368 條。
本案經檢察官吳咨泓提起公訴，檢察官蔡麗宜到庭執行職務。
中　　華　　民　　國　　110 　年　　9 　　月　  29　　日
                  刑事第七庭    審判長法  官  吳勇輝
                                      法  官  黃國永
                                      法  官  吳錦佳
以上正本證明與原本無異。
如不服本判決應於收受送達後20日內向本院提出上訴書狀，其未
敘述上訴理由者，並得於提起上訴後20日內向本院補提理由書（
均須按他造當事人之人數附繕本）「切勿逕送上級法院」。
　　　　　　　　　　　　　　　　　　　書記官  王杏月
中　　華　　民　　國　　110 　年　　9 　　月　　29　　日
本判決論罪科刑條文：
修正前毒品危害防制條例第4條第2項
製造、運輸、販賣第二級毒品者，處無期徒刑或7年以上有期徒
刑，得併科新臺幣1千萬元以下罰金。

附表：
編    號   聯絡時間     交易方式        所處之刑    交易時間      交易地點   1 108年4月23日19時21分、20時54分、21時13分許 邱盛國以門號0000000000號行動電話，與吳文正門號0000000000號行動電話聯絡購買甲基安非他命，並由吳文正於左列交易時間、地點，以一手交錢一手交貨之方式，販賣1,000元之甲基安非他命1包予邱盛國。 吳文正販賣第二級毒品，處有期徒刑參年陸月。扣案之行動電話壹支（含0000000000號SIM卡壹張）沒收之；未扣案之販賣毒品所得新臺幣壹仟元沒收之，於全部或一部不能沒收或不宜執行沒收時，追徵其價額。  同日21時13分許稍後    嘉義縣○○鄉○○村○○○0○00號邱盛國住處附近巷口   2 108年5月9日17時50分、18時25分許 邱盛國以門號0000000000號行動電話，與吳文正門號0000000000號行動電話聯絡購買甲基安非他命，並由吳文正於左列交易時間、地點，以一手交錢一手交貨之方式，販賣1,000元之甲基安非他命1包予邱盛國。 吳文正販賣第二級毒品，處有期徒刑參年陸月。扣案之行動電話壹支（含0000000000號SIM卡壹張）沒收之；未扣案之販賣毒品所得新臺幣壹仟元沒收之，於全部或一部不能沒收或不宜執行沒收時，追徵其價額。  同日18時25分許稍後    嘉義縣○○鄉○○村○○○0○00號邱盛國住處附近巷口   3 108年4月6日14時1分、15時12分許 黃裕元以門號0000000000號行動電話，與吳文正門號0000000000號行動電話聯絡購買甲基安非他命，並由吳文正於左列交易時間、地點，以一手交錢一手交貨之方式，販賣1,000元之甲基安非他命1包予黃裕元。 吳文正販賣第二級毒品，處有期徒刑參年陸月。扣案之行動電話壹支（含0000000000號SIM卡壹張）沒收之；未扣案之販賣毒品所得新臺幣壹仟元沒收之，於全部或一部不能沒收或不宜執行沒收時，追徵其價額。  同日15時12分許稍後    嘉義市○○路000號統一超商前   

全案卷證對照表：
NO 本院卷證簡稱 原卷名稱 1 警1卷 嘉義縣警察局108年7月31日嘉縣警刑偵一字第1080039091號卷 2 警2卷 嘉義縣警察局刑事警察大隊嘉縣警刑偵一字第1080041295號卷 3 偵1卷 臺灣嘉義地方檢察署108年度偵字第6181號卷 4 偵2卷 臺灣嘉義地方檢察署108年度偵字第6725號卷 5 原審卷6 臺灣嘉義地方地院108年度訴字第609號卷 6 本院卷1 臺灣高等法院臺南分院110年度上訴字第418號卷